【裁判字號】    94,訴,1963
【裁判日期】    950111
【裁判案由】    違反洗錢防制法
【裁判全文】
臺灣桃園地方法院刑事判決              94年度訴字第1963號
公  訴  人  臺灣桃園地方法院檢察署檢察官
被      告  乙○○
上列被告因違反洗錢防制法案件，經檢察官提起公訴（94年度毒
偵字第14917 號、第15576 號），經本院裁定改依簡式審判程序
，判決如下：
    主  文
乙○○幫助意圖為自己不法之所有，以詐術使人將本人之物交付
，處有期徒刑伍月，如易科罰金，以佰元折算壹日。
    事  實
一、乙○○明知姓名、年籍不詳之人不自行申辦銀行帳戶之存摺
    、提款卡，而要求其提供銀行存摺、提款卡，係擬供為詐欺
    不法犯罪行為贓款匯入之人頭帳戶之用，竟基於幫助詐欺之
    犯意，於民國93年11月5 日，在臺灣地區某處，將其所有臺
    灣中小企業銀行帳號00000000000 號、玉山商業銀行帳號
    0000000000000 號、上海商業儲蓄銀行帳號00000000000000
    號、臺北富邦銀行帳號00000000000 號（原為臺北商業銀行
    、富邦商業銀行嗣後合併）、臺北國際商業銀行帳號
    0000000000 000號、新竹國際商業銀行帳號00000000000 號
    、臺新國際商業銀行帳號00000000000 號、日盛國際商業銀
    行帳號00000000000000號、中國國際商業銀行帳號00000000
    000 號、中華郵政帳號0000000 號、華南商業銀行帳
    號000000000000號、中華商業銀行帳號00000000000000號，
    戶名均為「乙○○」號帳戶之存摺與提款卡，以每份帳戶資
    料新臺幣（下同）1,000 元之代價出售予該不詳姓名之人，
    並陸續告知提款卡密碼。該不詳姓名之人與同夥之詐欺集團
    成員等數人，共同意圖為自己不法之所有，基於詐欺之犯意
    聯絡，於93年11月13日中午，見甲○○在網站上張貼欲購買
    線上遊戲裝備之事後，即以電話聯絡甲○○，並佯稱：其有
    線上裝備可供出售，價格為3,000 元等語，甲○○不疑有他
    ，陷於錯誤，旋即依該成員之指示操作提款機，而接續於93
    年11月13日14時10分許、93年11月13日14時20分許，以轉帳
    方式分別將3,000 元、19,937元轉入乙○○所提供之上開臺
    中小企業銀行帳戶及玉山銀行帳戶內，該詐欺成員之其中一
    人即以該提款卡將該贓款提領一空詐欺得手。甲○○嗣始知
    受騙，乃報警處理。經警依乙○○名義帳戶循線查獲犯罪。
二、案經桃園縣政府警察局中壢分局及臺北市政府警察局信義分
    局報請臺灣桃園地方法院檢查署檢察官偵查起訴。
    理  由
一、按刑事訴訟法第273 條之1 規定除被告所犯為死刑、無期徒
    刑、最輕本刑為三年以上有期徒刑之罪、或高等法院管轄第
    一審案件者外，於審判期日前之程序進行中，被告先就被訴
    事實為有罪之陳述時，審判長得告知被告簡式審判程序之旨
    ，並聽取當事人、代理人、辯護人及輔佐人之意見後，裁定
    進行簡式審判程序。經查，本件被告乙○○被訴詐欺乙案，
    非前開不得進行簡式審判程序之案件，經被告於本院行準備
    程序時就訴事實為有罪之陳述，且經法官告知被告簡式審判
    程序之旨，聽取被告及檢察官之意見後，爰依上開刑事訴訟
    法第273條之1之規定，裁定改依簡式審判程序審判之，合先
    敘明。
二、上揭犯罪事實，業經被告於審理中坦承不諱（見本院94年11
    月23日、94年12月28日簡式審判筆錄），核與被害人甲○○
    、證人即玉山商業銀行員工張文娟於警詢中證述情節相符合
    （見臺灣臺北地方法院檢察署94年偵字第12537 號偵查卷第
    20 頁 、臺灣桃園地方法院檢察署94年偵字第15576 號偵查
    卷第21頁），並有臺灣中小企業銀行函2 份、玉山商業銀行
    函2 份、上海商業儲蓄銀行函1 份、臺北富邦銀行函1 份、
    臺北國際商業銀行函1 份、臺新國際商業銀行函1 份、日盛
    國際商業銀行函1 份、中國國際商業銀行函1 份、中華郵政
    帳號函1 份、華南商業銀行函1 份、中華商業銀行函1 份、
    新竹國際商業銀補發存摺1 份、臺灣中小企業銀行帳戶查詢
    客戶資料1 份、玉山銀行客戶交易明細表1 份、詐騙帳戶通
    報警示及詐騙電話斷話申請表1 份、臺北市政府警察局信義
    分局受理刑事案件報案三聯單1 份、萬泰商業銀行自動櫃員
    機交易明細表2 份在卷可稽，堪認被告自白與事實相符，胥
    值信實。本件事證明確，被告犯行洵堪認定，應依法論科。
三、按刑法上之幫助犯，係對於犯罪與正犯有共同之認識，而以
    幫助之意思，對於正犯資以助力，而未參與實施犯罪之行為
    者而言（最高法院75年度臺上字第1509號、88年度臺上字第
    1270號判決亦同此意旨）。是以，如未參與實施犯罪構成要
    件之行為，且係出於幫助之意思提供助力，即屬幫助犯，而
    非共同正犯。本件被告基於幫助之犯意，提供上開銀行存摺
    及提款卡予該不詳姓名之人，而該不詳姓名之人與其所屬詐
    欺集團成員，並利用被告之幫助，意圖為自己不法之所有，
    施用詐術使被害人甲○○陷於錯誤，因而匯款至被告所提供
    之帳戶內，是被告所為係參與詐欺罪構成要件以外之行為，
    且在無證據證明被告係以正犯而非以幫助犯之犯意參與犯罪
    之情形下，應認其所為係幫助犯而非正犯行為，又該不詳姓
    名之人係以一詐欺取財行為，使被害人甲○○2 次匯款交付
    財物，該2 次交付財物，均係該次詐欺取財之結果，祇成立
    1 詐欺罪。故核被告所為，係犯刑法第30條第1 項前段、第
    339 條第1 項之幫助詐欺取財罪。公訴人起訴雖認被告係犯
    洗錢防制法第9 條第2 項之洗錢罪嫌，惟經本案蒞庭檢察官
    於94年11月23日已當庭更正起訴法條為犯刑法第30條第1 項
    前段、第339 條第1 項之幫助詐欺取財罪，及被告確係將其
    所有上開帳戶與提款卡出售予不詳姓名之人，如前所述，公
    訴人誤認為2 本帳戶與提款卡，尚有未洽，併此敘明。又被
    告係幫助之從犯，應依刑法第30條第2 項規定，依法減輕其
    刑。爰審酌被告提供帳戶幫助他人犯罪，致使真正犯罪者難
    以被查獲，助長詐欺犯罪風氣猖獗，破壞社會治安及金融秩
    序甚鉅，並使被害人甲○○受有損害，惟被告僅提供帳戶，
    尚未直接參與詐欺取財犯行，且非實際獲得暴利之人，情節
    顯較輕微，暨其能於公訴人僅就其中2 帳戶提起公訴後，坦
    認犯罪，並供述其餘帳戶，顯見被告實有悛悔之意，且其犯
    罪後態度良好等一切情狀，量處如主文所示之刑，並諭知易
    科罰金之折算標準。至被告雖請求法院宣告緩刑，給予自新
    機會云云，惟查被告前曾因竊盜案件，經本院於89年8 月15
    日以89年易字第1701號判決判處有期徒刑8 月，緩刑3 年，
    嗣提起上訴，再經臺灣高等法院駁回上訴確定；又於90年間
    再因竊盜案件，經本院於91年2 月16日以90年桃簡字第1489
    號判決判處拘役20日確定；另於94年間因竊盜案件，經本院
    於94年9 月22日以94年桃簡字第1112號判決判處拘役40日確
    定，有臺灣高等法院被告前案紀錄表1 份在卷可稽，顯見被
    告不知以前揭犯行為鑑，猶犯本罪之罪，難謂無再犯之虞，
    實不宜對之宣告緩刑。
四、被告由不詳姓名之人所取得之販售帳戶所得（每本以1,000
    元代價出售帳戶所得），並未扣案，且係消費物，恐已早經
    被告花用殆盡，並無證據足資證明該現款仍屬被告所有，另
    被告所交付之上開帳戶與提款卡等物，雖係供犯罪所用之物
    ，但未經扣案，迄今仍未取回，且非義務沒收之物，爰均不
    為沒收之諭知，附此敘明。
據上論斷，應依刑事訴訟法第273 條之1 、第299 條第1 項前段
刑法第30條第1 項前段、第2 項、第339 條第1 項、第41條第1
項前段，罰金罰鍰提高標準條例第1 條前段、第2 條，判決如主
文。
本案經檢察官何嘉仁到庭執行職務。
中     華     民     國  95    年   1    月     11    日
                            臺灣桃園地方法院刑事第七庭
                                  法  官  賴淑美
以上正本證明與原本無異。
如不服本判決，應於判決送達後10日內，向本院提出上訴狀。
                                  書記官  陳育君
中    華     民      國  95     年   1    月   11      日
附錄論罪科刑條文
刑法第339條第1項：
意圖為自己或第三人不法之所有，，以詐術使人將本人或第三人
之物交付者，處五年以下有期徒刑、拘役或科或併科一千元以下
罰金（罰金已提高為10倍）。
刑法第30條
幫助他人犯罪者，為從犯。雖他人不知幫助之情者，亦同。
從犯之處罰，得按正犯之刑減輕之。
（註：本件主文所諭知之有期徒刑如易科罰金之折算標準，係以
銀元為單位，1 銀元折算新台幣3 元。）


司法院資訊處製作；財團法人民間司法改革基金會備份。
